臺灣高等法院刑事裁定
109年度抗字第2067號
抗  告  人
即  受刑人  戴明信



上列抗告人因聲請定其應執行之刑案件，不服臺灣士林地方法院
109年度聲字第1355號，中華民國109年10月30日第一審裁定（聲
請案號：臺灣士林地方檢察署109年度執聲字第936號、108年度
執字第1799號），提起抗告，本院裁定如下：
    主  文
抗告駁回。
    理  由
一、原裁定意旨略以：本件受刑人即抗告人戴明信（下稱抗告人
    ）於附表所示之時間犯如附表各編號所示之罪，先後經臺灣
    新北地方法院及原審法院判處如附表所示之刑，均經確定在
    案，有各該刑事判決書及本院被告前案紀錄表在卷可稽，其
    中附表編號1至5所示之罪所判處之有期徒刑得易科罰金，附
    表編號6所示之罪所判處之有期徒刑則不得易科罰金，依刑
    法第50條第1項但書第1款、第2項之規定，須經抗告人請求
    檢察官聲請，始得依同法第51條規定定其應執行刑。而抗告
    人已請求檢察官就附表所示各罪有期徒刑部分聲請定應執行
    刑，此有聲請定應執行刑調查表在卷足憑，則聲請人據此聲
    請定應執行之刑，核屬正當。聲請人聲請就如附表所示各罪
    所處之刑定應執行之刑，原審法院審核後，除附表編號3確
    定判決之案號應更正為「107年度審易字第2134號」之外，
    認其聲請為正當，又依前揭說明，原審法院定應執行刑，應
    受內部界線之拘束，即不得重於前述已經臺灣新北地方法院
    所定應執行刑部分及其餘部分宣告刑之總和。原審法院斟酌
    抗告人犯如附表所示之罪之不法與罪責程度、附表各罪彼此
    間及與抗告人前科之關聯性、所反應抗告人之人格特性與犯
    罪傾向等因素，對於抗告人所犯數罪為整體非難評價，定其
    應執行之刑為有期徒刑1年10月。另上開所定應執行刑，為
    得易科罰金之刑與不得易科罰金之刑合併定應執行刑，依司
    法院解釋意旨，無庸再為易科罰金折算標準之諭知等語。
二、抗告意旨略以：
　㈠按數罪併罰，分別宣告多數有期徒刑者，於各刑中之最長期
    以上，各刑合併之刑期以下，定其刑期，但不得逾三十年，
    刑法第51條第5款定有明文。乃因刑罰之科處，應以行為人
    之責任為基礎，考量人之生命有限，刑罰對被告造成之痛苦
    程度，係以刑度增加而生加乘效果，而非等比方式增加，如
    以實質累加方式執行，刑責恐將偏重過苛，不符現代刑事政
    策及刑罰之社會功能，故透過定應執行刑程序，採限制加重
    原則，授權法官綜合斟酌被告犯罪行為之不法與罪責程度、
    各罪彼此間之關聯性（例如數罪犯罪時間、空間、各行為所
    侵害法益之專屬性或同一性、數罪對法益侵害之加重效應等
    ）、數罪所反應被告人格特性與傾向、對被告施以矯正之必
    要性等，妥適裁量最終具體應實現之刑罰，以符罪責相當之
    要求。再者，國家使用刑罰懲罰或矯治犯罪，必須考慮手段
    之效益，使用過度之刑罰，會使邊際效益遞減，未必能達到
    目的，卻造成犯罪管理之過度花費，這正是所謂刑罰經濟之
    思考（最高法院106年度台抗字第177號裁定意旨參照）。
　㈡又數罪併罰之定應執行之刑，係出於刑罰經濟與責罰相當之
    考量，並非予以犯罪行為人或受刑人不當之利益，為一種特
    別的量刑過程，相較於刑法第57條所定科刑時應審酌之事項
    係對一般犯罪行為之裁量，定應執行刑之宣告，乃對犯罪行
    為人本身及所犯各罪之總檢視，除應考量行為人所犯數罪反
    應出之人格特性，並應權衡審酌行為人之責任與整體刑法目
    的及相關刑事政策，在量刑權之法律拘束性原則下，依刑法
    第51條第5款之規定，採限制加重原則，以宣告各刑中之最
    長期為下限，各刑合併之刑期為上限，但最長不得逾三十年
    ，資為量刑自由裁量權之外部界限，並應受法秩序理念規範
    之比例原則、平等原則、責罰相當原則、重複評價禁止原則
    等自由裁量權之內部抽象價值要求界限之支配，使以輕重得
    宜，罰當其責，俾符合法律授與裁量權之目的，以區別數罪
    併罰與單純數罪之不同，兼顧刑罰衡平原則。
　㈢綜上所陳，抗告人所犯各案，非為侵害重大法益，其侵害之
    個人法益非不可回復，請給予抗告人一個自新之機會，合乎
    法律情感之評價等語。　　
三、按裁判確定前犯數罪者，併合處罰之。但有下列情形之一者
    ，不在此限：一、得易科罰金之罪與不得易科罰金之罪。二
    、得易科罰金之罪與不得易服社會勞動之罪。三、得易服社
    會勞動之罪與不得易科罰金之罪。四、得易服社會勞動之罪
    與不得易服社會勞動之罪。前項但書情形，受刑人請求檢察
    官聲請定應執行刑者，依第51條規定定之。又數罪併罰，有
    二裁判以上者，依刑法第五十一條規定，定其應執行刑；數
    罪併罰，分別宣告其罪之刑，依下列各款定其應執行者：宣
    告多數有期徒刑者，於各刑中之最長期以上，各刑合併之刑
    期以下，定其刑期。但不得逾三十年。刑法第50條、第53條
    、第51條第5款分別定有明文。次按數罪併罰之定應執行之
    刑，係出於刑罰經濟與責罰相當之考量，並非予以犯罪行為
    人或受刑人不當之利益，為一種特別的量刑過程，相較於刑
    法第57條所定科刑時應審酌之事項係對一般犯罪行為之裁量
    ，定應執行刑之宣告，乃對犯罪行為人本身及所犯各罪之總
    檢視，除應考量行為人所犯數罪反應出之人格特性，並應權
    衡審酌行為人之責任與整體刑法目的及相關刑事政策，在量
    刑權之法律拘束性原則下，依刑法第51條第5款之規定，採
    限制加重原則，以宣告各刑中之最長期為下限，各刑合併之
    刑期為上限，但最長不得逾30年，資為量刑自由裁量權之外
    部界限，並應受法秩序理念規範之比例原則、平等原則、責
    罰相當原則、重複評價禁止原則等自由裁量權之內部抽象價
    值要求界限之支配，使以輕重得宜，罰當其責，俾符合法律
    授與裁量權之目的，以區別數罪併罰與單純數罪之不同，兼
    顧刑罰衡平原則。個案之裁量判斷，除非有全然喪失權衡意
    義或其裁量行使顯然有違比例、平等諸原則之裁量權濫用之
    情形，即不得任意指其為違法（參照最高法院100 年度臺上
    字第314 號裁定意旨）。是對於定應執行刑之案件，法院所
    為刑之酌定，本屬自由裁量事項，倘未逾法定裁量範圍（即
    各刑中之最長期以上、各刑合併之刑期以下之法定範圍內）
    ，即難謂其職權之行使有違誤。
四、經查：
  ㈠本件抗告人因違反毒品危害防制條例等罪，經臺灣新北地方
    法院及原審法院先後判處如附表所示之刑，且均經分別確定
    在案，俱有各該刑事判決書及本院被告前案紀錄表附卷可憑
    （見原審卷第11至31頁、本院卷第49至54頁），嗣經檢察官
    向最後事實審之原審法院聲請定其應執行之刑。揆諸前揭說
    明，本件應於各刑中之最長期以上（即有期徒刑7月以上）
    ，各刑合併之刑期以下（即2年2月以下），定其應執行之刑
    期；又如附表編號1至2所示之犯罪，業經臺灣新北地方法院
    以106年度簡字6927號判決定其應執行之刑為有期徒刑8月確
    定等情，有上開刑事判決書及本院被告前案紀錄表附卷可按
    （見原審卷第11頁、本院卷第50頁）。從而，原裁定就抗告
    人所犯如附表所示各罪，定其應執行之刑為有期徒刑1年10
    月，既在外部性界限（即有期徒刑2年2月以下）、內部性界
    限（即2年1月，合計附表編號1至2所示之罪定其應執行刑為
    有期徒刑8月，與附表編號3至5所示之罪宣告刑有期徒刑6月
    、4月及7月，獲有減少有期徒刑1月之利益）之範圍內，自
    難認原審法院就本件裁量權之行使，有何違法或不當之處。
  ㈡抗告人所犯如附表所示之各罪，其中編號3至5均為竊盜罪，
    竊盜罪部分之罪質相同，犯罪動機亦屬類似，然犯罪時間已
    有間隔，被害人各異，屬侵害不同財產法益；編號1至2所示
    之罪為施用毒品罪，屬危害個人身心健康之病患型犯罪，衡
    諸卷存事證及抗告人所犯數罪類型、時間、次數、各罪之侵
    害法益、個別罪質內容、各罪犯罪情節、對其犯罪應予之整
    體評價等一切情狀綜合判斷，核原裁定在內、外部界限之間
    ，就抗告人犯上開各罪定其應執行之刑為有期徒刑1年10月
    ，難謂有何違背罪責相當、重複評價禁止原則及裁量濫用之
    情事，亦無違反比例、平等原則及責任遞減原則，或認與社
    會法律情感相違之情，並無過重情形，況附表編號1至2之罪
    除曾定應執行刑而酌減其刑度外，原裁定於本件定刑時仍將
    之與附表編號3至5之罪再予酌減3月之刑度，已屬優惠。是
    抗告人抗告意旨猶稱其所犯各案非為侵害重大法益，其侵害
    之個人法益非不可回復，請給予其合乎法律情感之評價云云
    ，自非可採。
五、綜上所述，原裁定依檢察官聲請範圍即如附表所示之罪合併
    定其應執行之刑，尚無違誤。抗告人執上開抗告意旨對原裁
    定而為指摘，請求重新裁定，為無理由，應予駁回。
據上論斷，依刑事訴訟法第412條，裁定如主文。
中　　華　　民　　國　　109　　年　　12   月　　 8 　 日
                  刑事第二十五庭審判長法  官  邱滋杉
                                      法  官  文家倩
                                      法  官  黃翰義
以上正本證明與原本無異。
如不服本裁定，應於收受送達後五日內向本院提出抗告狀。
                                      書記官  邱鈺婷
中　　華　　民　　國　　109 　年　　12　　月　　10　　日
附表：
編號  1 2         3 罪名  毒品危害防制條例 毒品危害防制條例 竊盜 宣告刑  有期徒刑4月，如易科罰金，以新臺幣1仟元折算1日 有期徒刑5月，如易科罰金，以新臺幣1仟元折算1日 有期徒刑6月，如易科罰金，以新臺幣1千元折算1日 犯罪日期  106年5月18日 106年6月1日23時許為警採尿前回溯96小時內之某時 106年12月26日 偵查（自訴）機關年度案號  臺灣新北地方檢察署106年度毒偵字第4772號、第5179號  臺灣新北地方檢察署107年度偵字第 9730號 最後事實審 法院 臺灣新北地方法院  臺灣新北地方法院  案號 106年度簡字第6927號  107年度審易字第 2134號  判決日期 106年11月21日  107年9月21日 確定判決 法院 同上  同上  案號 同上  同上  確定日期 107年1月17日  107年10月30日 
　　
編號  4 5  罪名  竊盜 竊盜  宣告刑  有期徒刑4月，如易科罰金，以新臺幣1仟元折算1日 有期徒刑7月  犯罪日期  107年1月14日 106年11月14日  偵查（自訴）機關年度案號  臺灣新北地方檢察署107年度偵字第 9647號 臺灣士林地方檢察署107年度偵字第 1362號  最後事實審 法院 臺灣新北地方法院 臺灣士林地方法院   案號 107年度審易字第 1880號 107年度審易字第 2712號   判決日期 107年10月11日 108年2月12日  確定判決 法院 同上 同上   案號 同上 同上   確定日期 107年11月13日 108年3月12日